臺灣臺北地方法院刑事判決　　　　　　　　　　　　　　九十年度訴字第五四七號
　　公　訴　人　臺灣臺北地方法院檢察署檢察官
　　被　　　告　庚○○
　　　　　　　　戊○○
　　右　二　人
　　共　　　同　甲○
　　指定辯護人
右列被告等因偽造有價證券等案件，經檢察官提起公訴（九十年度偵字第二六０八號
），甲○判決如左：
    主  文
庚○○、戊○○共同行使偽造之有價證券，庚○○處有期徒刑壹年貳月，戊○○處有
期徒刑壹年。扣案偽造之編號00 000000 000 號之中華民國公益彩券壹紙沒收。
    事  實
一、戊○○前曾於民國八十九年間因竊盜案件經台灣嘉義地方法院以八十九年度易字
    第八三０號判決有期徒刑七月，緩刑三年確定，現仍在緩刑期內，猶不知悔改，
    因隻身北上謀職未成而流落台北街頭因而與庚○○結識。戊○○、庚○○均明知
    編號00 000000 000號之中華民國公益彩券一紙其上之刮刮樂獎項部分，並未中
    獎，係不詳姓名年籍者自行以工具加以切割、黏貼，偽造為中獎新臺幣（下同）
    五千元之有價證券（公益彩券共有六組金額，如其中有三組金額相同者，即為中
    獎，該金額即為中獎彩金。例如該六組號碼其中之三組號碼為五千元，則該公益
    彩券即中獎五千元，餘類推），竟基於行使偽造有價證券之犯意聯絡，由庚○○
    將其因不詳原因所取得之前開偽造之公益彩券交付與戊○○而推由戊○○於八十
    九年九月二十四日下午六時三十分許，持上述偽造之公益彩券，前往臺北市中正
    區○○○路○段五十號大亞百貨公司與新光三越百貨公司中間人行道附近，向在
    該處販賣彩券之丁○○詐稱中獎，要求兌換現金四千八百元外加二張公益彩券，
    庚○○則緊跟在旁，恰因丁○○無足夠之現金可供兌換，遂由丁○○轉由同在該
    處販售彩券之己○○代為兌換彩金，惟為己○○當場識破致未得逞，經己○○報
    警處理而查獲上情，並扣得偽造之公益彩券一張。
二、案經臺北市政府警察局中正第一分局報告台灣台北地方法院檢察署檢察官偵查起
    訴。
    理  由
一、訊據被告戊○○對於持上開偽造之公益彩券向證人丁○○兌換彩金，後因證人丁○○身上無足夠之現金，遂轉由證人己○○兌換彩金等事實固坦承不諱，核與證
    人丁○○、己○○於警訊、偵查及甲○調查中證述被告戊○○如何持扣案彩券前
    往兌換之情相符，足佐其自白之真實性，惟被告戊○○矢口否認有何行使偽造有
    價證券犯行，辯稱：扣案之彩券係伊在案發當日之淩晨二時許，在台北市○○街
    路上撿來的，並非由被告庚○○所交付，且拾獲當時並不知道彩券是偽造的云云
    ；被告庚○○則全盤否認有何行使偽造有價證券犯行，辯稱：伊不認識被告戊○○，偽造之公益彩券亦非伊交給被告戊○○的，因為伊當時在新光三越百貨公司
    擔任廣場清潔工作，而被告戊○○前往兌領時，伊正好經過，伊完全不知情云云
    。
二、查扣案之公益彩券經內政部警政署刑事警察局鑑驗結果，確有切割、破壞、黏貼
    之痕跡，有該局八十九年十二月四日刑鑑字第190677號鑑驗通知書在卷足憑，是
    扣案之公益彩券確係偽造之有價證券無誤。
三、次查，被告戊○○部分：扣案之公益彩券為偽造者已如前述，且以肉眼觀察該彩
    券第一行「伍仟元」下方有明顯之切割黏貼痕跡，黏貼後邊框之邊線更未對齊，
    且以手觸摸後感覺粗糙而非平滑，有扣案偽造彩券在卷，衡情任何人稍加注意即
    明顯可知該公益彩券係屬偽造，豈容被告戊○○諉稱不知；況且被告戊○○於甲○審理中先則辯稱：案發當日凌晨二時許在台北市○○街拾獲該彩券等語，繼又
    供稱：當時沒有工作，且很缺錢，撿到該彩券之後，一直在火車站睡覺，也不感
    覺肚子餓，睡醒了才去換彩券一節，惟衡諸常情，一般人在缺錢又無工作的情況
    之下，如撿到自認已經中獎之彩券，想必會迫不急待前往任何可以兌換彩金之處
    兌換彩金，豈有如被告戊○○所言，在凌晨撿到中獎之公益彩券，早餐、午餐均
    未進食，而拖延至下午六時三十分許才前往兌換？益徵被告戊○○明知該彩券是
    偽造，為避免遭人發現，始選擇晚間且人潮較多不易為人察覺之百貨公司前販售
    彩券的攤位進行兌換彩金之行使偽造有價證券行為，則被告戊○○辯稱不知該彩
    券為偽造之詞，顯不足採。
四、被告庚○○部分：按共同被告所為不利於己之供述，固得採為其他共同被告犯罪
    之證據，惟此項不利之供述，依刑事訴訟法第二百七十條第二項之規定，仍應調
    查其他必要之證據，以察其是否與事實相符，自難專憑此項供述，為其他共同被
    告犯罪事實之認定，有最高法院三十一年度上字第二四二三號、四十六年台上字
    第四一九號判例可資參照。查被告戊○○雖於中正第一分局忠孝西路派出所警員
    乙○○初訊時供陳並不認識被告庚○○，扣案之彩券係在漢口街撿到的云云，惟
    於中正第一分局警員丙○○複訊、案發當日移送台灣台北地方法院檢察署檢察官
    訊問，及經甲○通緝到案後之九十年十一月二十九日第一次訊問時，均供稱：扣
    案之彩券不是伊偽造的，是在庭另一名被告庚○○所交付等前後不同之供詞，究
    應以何者為可採？
（一）被告戊○○於甲○九十一年一月三日訊問時，陳稱因為被警察查獲時怕被刑求
      所以才會供出被告庚○○，並於同年月三十一日甲○調查中聲請傳喚對之刑求
      之警員丙○○，卻於同年三月七日證人丙○○到庭時表示：刑求之警員並非分
      局之警員丙○○，而係派出所警員云云，前後反覆不一；而證人乙○○、丙○○於甲○調查中均證稱並未對被告戊○○刑求；且若如被告戊○○最後所稱係
      派出所製作筆錄之警員對之刑求，然該初訊筆錄內容就扣案彩券取得來源係被
      告戊○○拾得的，顯然與伊所稱因遭刑求所以才會說彩券是被告庚○○所交付
      之詞不符，則其稱遭刑求之詞，顯係虛詞。
（二）又證人丙○○於甲○調查中證述：「（問：為何你問的時候他《即被告戊○○
      》就承認了？）我是針對派出所筆錄的疑點去問他的，當時我也有分析案情即
      整個流程給他聽」、「（問：分析什麼案情、流程？）那時我有跟他說一個人
      犯錯到法院之後法院會考量他的犯意、動機、犯後態度」、「（問：最後一項
      問答即被告黃表示他認識被告鐘，且彩券是被告鐘拿給他的，這個部分是否是
      被告黃自己說的？）是的」之情，且被告戊○○除於中正第一分局警員丙○○
      複訊、案發當日移送台灣台北地方法院檢察署檢察官訊問，及經甲○通緝到案
      後之九十年十一月二十九日第一次訊問時，均供稱：扣案之彩券不是伊偽造的
      ，是在庭另一名被告庚○○所交付外，其於中正第一分局警訊中更對於被告庚○○如何與之搭訕，且於持扣案假彩券前往證人丁○○攤位時，被告庚○○曾
      以台語告訴他：「若被識破，不要說我們二個有認識」等情，均供承明確，再
      參酌被告戊○○前刑求辯詞之不可採，足見被告戊○○於中正第一分局之複訊
      筆錄應較忠孝西路派出所之初訊筆錄為實在，而初訊筆錄應僅係伊依照被告庚○○所囑咐不要說伊二人認識之詞所說，是被告戊○○事後翻異前詞謂伊與被
      告庚○○並不認識之詞顯係迴護之詞而不足採。
（三）證人丁○○於甲○調查中證稱：「（問：被告鐘是否與被告黃一起到現場或是
      其一先到現場的？）是被告黃先到的，他向我說他中了五千元，當時被告鐘離
      被告黃兩尺左右的距離，我覺得他一直在等被告黃」、「（問：所謂等是何意
      ？）就是他在旁邊看，但是同時旁邊也有二人在看，不過他們看了以後就走了
      ，而被告鐘一直跟在被告黃的身邊」、「是證人駱拿被告黃給我的彩券要去提
      款機領錢的時候，被告鐘就跟著證人駱要去領錢」，證人己○○則證述：「（
      問：去提款機領錢的時候被告黃有無跟你一起去？）沒有，是被告鐘跟著我一
      起去的」，顯見被告庚○○有尾隨被告戊○○之行為。雖被告庚○○辯稱因為
      伊在新光三越百貨公司廣場作清潔工作，所以才會在現場，並提出承攬新光三
      越百貨公司清潔工作之喬保大樓管理顧問有限公司任職證明書附卷，然證人丁○○亦陳稱，案發當時被告庚○○手上並沒有拿任何東西，是若被告庚○○確
      係在該處撿紙屑，何以手中未持任何工具？又被告庚○○前於警訊中係稱當時
      伊是要去買彩券，才會在被告戊○○之身邊云云，惟此亦經證人丁○○否認而
      證以被告庚○○從未表示要買彩券之意在卷。且伊既與被告戊○○不相識，則
      不管伊是要買彩券，亦或是在撿紙屑，為何要緊跟在前往提款機領錢之證人己○○身邊？又被告庚○○坦稱與證人丁○○、己○○並無怨隙，則證人丁○○
      、己○○自無甘冒偽證罪之嫌而誣陷被告庚○○之理，是被告庚○○於警訊中
      所辯伊是要買彩券及於甲○調查中所陳伊是在撿紙屑等詞均不足採。
（四）證人丁○○、己○○雖對於證人己○○如何發現彩券係偽造及被告庚○○被發
      現後是否有要逃跑之行為有不同之說詞，然證人丁○○亦稱證人己○○之攤位
      距離其攤位於六、七公尺遠，則以案發當時為晚上六時三十分左右，案發地點
      又是人來人往之處，則證人丁○○對於遠在六、七公尺距離外之證人己○○之
      言行是否均能一覽無遺，而做出完全無誤之證詞，顯有困難，況證人二位對於
      被告庚○○尾隨被告戊○○，又隨著證人己○○要去提款機領錢一節，已有如
      上互核相符之證詞，自不能以前述瑕疵而為被告庚○○有利之證據。
（五）綜上，被告庚○○行使偽造有價證券部分犯行，除共同被告戊○○之指述外，
      尚有證人丁○○、己○○之證詞，足補強被告戊○○指述之可信度，被告庚○○上開所辯，均委無足採，伊囑託被告戊○○於案發時間前往該處應係利用夜
      間時分，人潮眾多，販售彩券之攤販不易發現，且預見伊當時正在新光三越百
      貨公司廣場任清潔工作，可確保被告戊○○前往兌換彩金之行為在其眼力所及
      範圍而不致彩金遭被告戊○○獨吞。
五、綜上所述，本件事證明確，被告庚○○、戊○○之犯行已堪認定，均應依法論科
    。
六、按有價證券，係指證券所表彰之權利，其發生、轉讓或行使，均與證券本身有不
    可分離之關係；就公益彩券而言，其本身即表彰對發行之台灣銀行具有一定金額
    即中獎獎額之請求權，且該權利之行使或轉讓，各須出示或交付公益彩券，均與
    彩券本身無從分離，依前述，已中獎之公益彩券當然係有價證券，又被告庚○○
    、戊○○所行使者係將未中獎之彩券以剪貼相同號碼之方式使之成為已中獎之彩
    券，此為彩券根本性質上之轉變而具有創設性，自屬偽造，故核被告庚○○、戊○○所為均為刑法第二百零一條第二項之行使偽造有價證券罪，又被告二人行使
    偽造之公益彩券，以獲取相當於公益彩券中獎金額之財物，本即含有詐欺性質，
    自不另論以詐欺未遂罪，併此敘明。被告二人間就行使偽造有價證券犯行，互有
    犯意聯絡及行為分擔，為共同正犯。爰審酌被告庚○○、戊○○之素行非佳，僅
    為圖謀個人之小利，不知體恤殘障人土謀生之艱辛，竟持偽造之公益彩券向殘障
    之莊恆子詐財，幸經發覺而未能詐得任何財物，其惡性非輕，然尚未生任何實害
    ，被告戊○○係因經濟困窘受被告庚○○之鼓動而萌生犯意，及被告庚○○、戊○○之分工、主從地位，與被告庚○○始終未能坦承犯行，被告戊○○則僅坦承
    部分犯行等一切犯罪情狀，分別量處如主文所示之刑。扣案之公益彩券一張，因
    為偽造之有價證券，應依刑法第二百零五條之規定，不問屬於被告二人與否，沒
    收之。
據上論斷，應依刑事訴訟法第二百九十九條第一項前段、刑法第二十八條、第二百零
一條第二項、第二百零五條，罰金罰鍰提高標準條例第一條前段，判決如主文。
本案經檢察官蔡立文到庭執行職務。
中    華    民    國      九十一      年      四      月      十一      日
　　　　　　　　　　　　　　　　　　臺灣臺北地方法院刑事第三庭
　　　　　　　　　　　　　　　　　　    審判長法　官　徐　世　禎
                                              法  官  陳  德  民
　　　　　　　　　　　　　　　　　　　　　　　法　官　黎　惠　萍
右正本證明與原本無異
如不服本判決應於送達後十日內向甲○提出上訴狀。
                                              書記官　賈　繼　藩
中    華    民    國      九十一      年      四      月      十一      日
附錄本案論罪科刑法條全文
刑法第二百零一條第二項
行使偽造、變造之公債票、公司股票或其他有價證券，或意圖供行使之用，而收集或
交付　於人者，處一年以上七年以下有期徒刑，得併科三千元以下罰金。
